【裁判字號】    92,交聲更,37
【裁判日期】    921124
【裁判案由】    違反道路交通管理處罰條例聲明異議
【裁判全文】
臺灣臺北地方法院交通事件裁定                    九十二年度交聲更字第三七號
    異議人即
    受處分人  甲○○  男  五十.
右列異議人即受處分人因違反道路交通管理處罰條例案件，對於臺北市交通事件裁決
所中華民國九十年十二月十日所為之處分（原處分案號：北市裁三字第車裁二二─一
Ａ0000000號），聲明異議，本院九十一年十月二十九日以九十一年度交聲字
第一０號裁定駁回，受處分人提起抗告，嗣經臺灣高等法院於九十二年四月二十八日
以九十一年度交抗字第一０四九號裁定發回本院，本院裁定如左：
    主  文
異議駁回。
    理  由
一、按道路交通管理處罰條例第五十六條第一項第六款雖規定：「汽車駕駛人停車時
    ，有左列情形之一者，處新臺幣（下同）六百元以上一千二百元以下罰鍰．．．
    六、不依順行方向，或不緊靠道路右側，或併排停車，或單行道不緊靠路邊停車
    者」，在法文之立法體例上於同一款中雖列舉有四種不同型態之違規臨時停車行
    為，惟鑒於併排臨時停車對於交通行車秩序之妨礙較其他三種違規停車之事由來
    的重大，所以行為人如係駕駛汽車併排臨時停車，不問其有無在舉發通知單上所
    載之應到案日期前到案，均一律對該行為人處一千二百元之罰鍰，違反道路交通
    管理事件統一裁罰基準表定有明文。次按人民違反法律上之義務而應受行政罰之
    行為，法律無特別規定時，雖不以出於故意為必要，仍須以過失為其責任條件；
    但應受行政罰之行為，僅須違反禁止規定或作為義務，而不以發生損害或危險為
    其要件者，推定為有過失，於行為人不能舉證證明自己無過失時，即應受處罰，
    司法院大法官會議解釋釋字第二百七十五號解釋文闡釋甚明。復按汽車駕駛人之
    行為有左列情形之一，當場不能或不宜攔截製單舉發者，得對汽車所有人逕行舉
    發處罰：一、闖紅燈或平交道。二、搶越行人穿越道。三、違規停車而駕駛人不
    在場。四、不服指揮稽查而逃逸，或聞消防車、救護車、警備車、工程救險車之
    警號不立即避讓。五、違規停車或搶越行人穿越道，經各級學校交通服務隊現場
    導護人員簽證檢舉。六、其他違規行為經以科學儀器取得證據資料者，道路交通
    管理處罰條例第七條之二第一項定有明文。
二、本件異議人即受處分人甲○○（下稱受處分人）所有車號ＥＢ－八五九七號自用
    小貨車，於民國九十年十月三十一日十四時許，行經中華路一段十八巷，經臺北
    市停車管理處交通助理員王孝坤拍照採證，以受處分人所有之汽車違反道路交通
    管理處罰條例第五十六條第一項第六款規定，逕行掣單舉發。受處分人即汽車所
    有人於應到案日期前提出申訴，經原處分機關函請原舉發機關調查結果，因認上
    開併排停車之違規事實甚為明確，仍依道路交通管理處罰條例第五十六條第一項
    第六款規定、違反道路交通管理事件統一裁罰基準及處理細則第四十四條第一項
    及違反道路交通管理事件統一裁罰基準表等規定，於九十年十二月十日以北市裁
    三字第車裁二二
    ─一Ａ0000000號裁決書裁處受處分人一千二百元罰鍰等情，有卷附臺北
    市政府交通局舉發違反道路交通管理事件通知單通知聯（北市交停字第一Ａ00
    00000號）、臺北市交通事件裁決所違反道路交通管理事件裁決書（北市裁
    三字第車裁二二─一Ａ0000000號）、掛號郵件收件回執、交通違規案件
    陳述書、臺北市停車管理處函等件足憑。
三、訊據受處分人固不否認有於前述時間駕駛前開車號汽車行經前述地點併排停車之
    事實，核與卷內之採證相片所顯示之情節相符，惟否認有任何違反道路交通管理
    處罰條例規定之行為，辯稱：伊因車子突然熄火，下車至附近找人幫忙，但找不
    到幫手，始獨力將車推至路邊，等候二十至三十分鐘，車子冷卻可以重新發動時
    ，伊就駛離該處，始終未見有交通助理員到場取締，當時伊人在現場，交通助理
    員逕行舉發與法不合，又交通助理人員是由警察僱用，非可由臺北市政府交通局
    停車管理處僱用，本件舉發人員亦屬違法云云。
四、經查：
    （一）受處分人有於前述時、地駕駛汽車併排停車之事實，此為受處分人所不爭
          執，並據證人即開單告發受處分人之交通助理員王孝坤於本院九十一年九
          月十二日訊問時證述明確。
    （二）按汽車駕駛人本有妥善維護車輛之責，於車輛故障時，依道路交通管理處
          罰條例第五十九條規定，有移置於無礙交通之處，或於移置前在車輛前後
          適當地點樹立車輛故障標誌之義務，否則得裁罰一千五百元以上三千元以
          下之罰鍰。受處分人辯稱當日車子故障乙節，並未提出任何證據證明之，
          而受處分人當日並未在車輛前後樹立車輛故障標誌，有舉發照片足憑，是
          其所駕車輛是否確因故障無法行駛，並非無疑，證人王孝坤亦證稱當時伊
          拍照時，受處分人從照片中汽車後方的音響店跑出來，告訴伊他只是暫停
          一下馬上會把車開走，等伊拍完照開始寫第一台違規汽車的舉發單時，受
          處分人就把他的車子開走等語（見本院九十一年九月十二日訊問筆錄），
          受處分人亦自承當王孝坤拍照時伊確實不是正在推車一詞（同上日訊問筆
          錄），足見受處分人辯稱車子故障云云，並非可採。況縱當日受處分人駕
          駛之車輛確有故障情事，惟其未盡保養車輛之責，又未在車輛前後樹立車
          輛故障標誌，難認受處分人對於違規併排停車無可歸責，依前開大法官會
          議解釋意旨，受處分人仍難免責，是受處分人以上揭情詞置辯，自不足採
          信。
    （三）至於受處分人固辯稱本件舉發人員為臺北市停車管理處交通助理員，其交
          通助理員之設置違反法令云云，惟查，交通助理員設置之法律依據係依內
          政部臺內警字第五九六００七號令，交通部交路字第一０九九一號令訂定
          發布「交通助理員設置辦法」第三條規定交通助理員由直轄縣（市）政府
          警察局依據交通狀況及警察執行交通稽查實際需要僱用之。臺北市政府七
          十七年八月三十一日府警交字第二六０八三三號函訂頒「臺北市政府交通
          助理員管理要點」第二條規定臺北市政府警察局得依規定僱用交通助理員
          協助交通警察執行道路交通管理之稽查。前項人員配置警察局交通警察大
          隊並受臺北市政府交通局之指揮監督。另道路交通管理處罰條例第七條規
          定「道路交通管理之稽查，違規紀錄，由交通勤務警察，或依法令執行交
          通稽查任務人員執行之。前項稽查，得由交通助理人員協助執行，其稽查
          項目為違規停車者，並得由交通助理人員逕行執行之；其設置、訓練及執
          行之辦法，由內政部會同交通部定之」，據此交通助理員係依前述條例可
          針對車輛停車違反道路交通管理處罰條例第五十六條規定，駕駛人不在場
          者，逕行舉發車輛違規停車；臺北市停車管理處交通助理員係臺北市政府
          警察局委請臺北市政府勞工局就業服務中心代為招考，依序僱用，每年簽
          約一次，目前配置臺北市政府警察局交通警察大隊暨臺北市停車管理處各
          一百五十員，此有臺北市停車管理處九十二年八月十四日北市停四字第０
          九二三四六九七一００號函、九十二年九月四日北市停人字第０九二三五
          二一六六００號函在卷可稽。是由上開說明可知，臺北市停車管理處交通
          助理員之設置乃係臺北市政府警察局招考僱用，其設置或舉發違規停車職
          責於法並非無據，受處分人前開辯稱亦非可採。
    （四）又依採證照片所示，當時拍照採證時受處分人雖已在現場，惟觀之證人王
          孝坤證稱當時有民眾報案說該巷道違規停車嚴重，伊到現場時看到有兩台
          車違規併排停車，伊先對另一台違規的汽車拍照再轉身拍受處分人的車子
          ，伊拍照時，受處分人從照片中汽車後方的音響店跑出來，告訴伊他只是
          暫停一下馬上會把車開走，等伊拍完照開始寫第一台違規汽車的舉發單時
          ，受處分人就把他的車子開走等語（見本院九十一年九月十二日訊問筆錄
          ），則受處分人違規併排停車，業經交通助理員拍照採證，此時受處分人
          未待交通助理員製作完成舉發通知單，卻將違規車輛駛離現場，顯有不服
          指揮稽查而逃逸之情形，依首揭說明，自可以逕行舉發之方式為之，從而
          ，本件舉發程序當無違法之處。
五、綜上所述，受處分人確有在前述時地併排停車之違規行為，從而原處分機關依前
    揭道路交通管理處罰條例第五十六條第一項第六款及違反道路交通管理事件統一
    裁罰基準表之規定，於九十年十二月十日裁處受處分人罰鍰一千二百元，核無違
    誤，本件受處分人之異議為無理由，自應將其異議駁回。
據上論斷，應依道路交通案件處理辦法第十九條，裁定如主文。
中      華      民      國    九十二    年    十一   月     二十四      日
                                    臺灣臺北地方法院交通法庭
                                          法  官  鄭佾瑩
右正本證明與原本無異。
如不服本裁定，應於裁定送達後五日內，向本院提出抗告狀。
                                          書記官  何適熹
中      華      民      國    九十二    年     十二  月       三       日


司法院資訊處製作；財團法人民間司法改革基金會備份。
